臺灣新北地方法院刑事裁定
111年度聲判字第74號
聲  請  人
即  告訴人  吳翠惠
代  理  人  簡正民律師
被      告  何子淇



            陳為元



上列聲請人即告訴人因被告等過失傷害案件，不服臺灣高等檢察
署中華民國111年5月25日111年度上聲議字第4033號駁回再議之
處分（原不起訴處分案號：臺灣新北地方檢察署111年度調偵字
第227號、第434號），聲請交付審判，本院裁定如下：
    主  文
聲請駁回。
    理  由
一、按告訴人不服上級法院檢察署檢察長或檢察總長認再議為無
    理由而駁回之處分者，得於接受處分書後10日內委任律師提
    出理由狀，向該管第一審法院聲請交付審判；法院認交付審
    判之聲請不合法或無理由者，應駁回之，刑事訴訟法第258
    條之1第1項、第258條之3第2項前段分別定有明文。查本案
    聲請人即告訴人吳翠惠前以被告何子淇、陳為元涉犯過失傷
    害罪嫌，向臺灣新北地方檢察署提出告訴，經臺灣新北地方
    檢察署檢察官偵查後，於民國111年3月24日以111年度調偵
    字第227號、第434號為不起訴處分。嗣告訴人不服，聲請再
    議，經臺灣高等檢察署檢察長於111年5月25日以111年度上
    聲議字第4033號處分書駁回其再議之聲請。該處分書經付郵
    寄至聲請人位於臺北市○○區○○路0段000巷00號4樓之地址，
    因未獲會晤本人，而將文書交與有辨別事理能力之同居人，
    由其同居人於111年6月7日代為簽收無誤等情，有臺灣新北
    地方檢察署檢察官111年度調偵字第227號、第434號不起訴
    處分書、臺灣高等檢察署111年度上聲議字第4033號處分書
    及臺灣高等檢察署送達證書在卷可稽。告訴人於同年6月15
    日委任律師提出附理由之聲請交付審判狀向本院聲請交付審
    判等情，此有其聲請交付審判狀所蓋本院收狀戳章在卷可考
    ，自與上開規定相符，合先敘明。
二、本件聲請交付審判意旨略以：
  ㈠依聲請人、被告何子淇、陳為元於警詢、偵查時之陳述、被
    告陳為元提出之書狀內容，暨卷附編號17至19、21、23車損
    照片顯示聲請人騎乘之車牌號碼000-0000號普通重型機車(
    下稱A車)之車損擦痕係位於車體右邊，可證聲請人騎乘A車
    與被告何子淇騎乘車牌號碼000-0000號普通重型機車(下稱B
    車)發生碰撞後向右傾倒，聲請人因而受有右側臉部挫傷、
    右足擦傷、右側小腿擦挫傷、右膝擦挫傷併血腫、右肘擦傷
    、右膝内側半月板破裂、右膝前十字部分破裂等傷勢，聲請
    人身體右側受有重大撞擊，與A車向右摔倒方向一致，聲請
    人所受左手擦傷、左側遠端橈骨骨折則係向右摔倒時，左手
    掌為保護身體所受之傷，另A車向右摔倒之結果，與A車右把
    手在前，遭B車左把手從後向前撞擊的物理運動方向一致，
    是以，本件車禍之碰撞位置及方向非不能確定，原不起訴處
    分稱聲請人與被告就本件事故發生之原因及過程，說法歧異
    ，且事故現場並無監視器鏡頭拍攝完整事發經過，聲請人與
    被告亦未提出相關行車紀錄器錄影畫面供調查，故無法判斷
    肇責，已屬速斷。
  ㈡鑑定意見書參酌道路交通事故調查報告表㈡，然該調查報告表
    ㈡誤載聲請人騎乘A車、被告陳為元騎乘車牌號碼000-000號
    普通重型機車(下稱C車)之撞擊位置及車損部位，且記載本
    件車禍不明原因肇事，致影響鑑定意見分析，鑑定意見書依
    據道路交通事故調查報告表㈡作成無法鑑定之結論，其證明
    力殊值懷疑，又鑑定意見書未參酌新北市政府警察局道路交
    通事故初步分析研判表認定被告陳為元疑違反道路交通安全
    規則第94條第1項後車與前車之間未保持隨時可以煞車之距
    離之規定，亦未審酌110年5月、7月三重分局警詢筆錄、110
    年8月9日三重分局刑事案件報告書而作成無法鑑定之意見，
    原不起訴處分書及再議駁回處分書未說明為何不採納道路交
    通事故初步分析研判表及刑事案件報告書，而逕採鑑定會意
    見之理由，此有事證採納之恣意。
  ㈢被告何子淇於109年12月2日警詢時自陳其騎乘B車之右方與右
    方腳踏車發生碰撞，依常理，B車會偏向左邊車道，被告陳
    為元亦陳述其目睹右方被告何子淇騎乘B車左手把碰撞左方
    被告吳翠惠A車右手把，而A車向右摔倒之結果與A車右把手
    在前方遭B車左把手從後向前撞擊之物理運動方向一致，可
    證被告何子淇違反道路交通安全規則第94條第1項未與前車
    保持隨時可以煞停之距離、同條第2項減速暫停應預先顯示
    燈光、手勢告知後車，同法第91條第1項第6款變換車道時，
    應先顯示欲變換車道方向之燈光或手勢、第99條第1項第3款
    變換車道應讓直行車先行，並注意安全距離、第109條第2項
    第2款後段變換車道應先顯示欲變換車道方向之燈光，並應
    顯示至完成轉彎或變換車道之行為等規定，而有過失，且與
    聲請人之受傷結果有因果關係。
  ㈣一般駕駛人煞車反應時間（含觸發、感知、判斷、鬆開油門
    、煞車、開始有效煞車）約為1.6秒，以此換算，時速40公
    里之煞停距離需17.6公尺，時速50公里之煞停距離需22.4公
    尺。被告陳為元於109年12月2日警詢時陳稱其看到A車、B車
    距離其10公尺左右，於110年5月10日具狀表示其於後方清楚
    看見車禍發生過程，可見被告陳為元於事故發生時與A車距
    離相近，被告陳為元違反道路交通安全規則第94條第1項規
    定，與前車未保持隨時可以煞車之距離，致煞車不及撞上前
    車。上開事項均未經檢察機關詳為調查或斟酌，顯屬可議云
    云。
三、按刑事訴訟法第258條之1規定告訴人得向法院聲請交付審判
    ，此乃對於「檢察官不起訴或緩起訴裁量權」制衡之一種外
    部監督機制，法院此時僅就檢察官所為不起訴或緩起訴之處
    分是否正確加以審查，以防止檢察機關濫權。依此立法精神
    ，同法第258條之3第3項規定「法院就交付審判之聲請為裁
    定前，得為必要之調查」，其所謂「得為必要之調查」，係
    指調查證據之範圍應以偵查中曾顯現者為限，不可就新提出
    之證據再為調查，亦不可蒐集偵查卷以外之證據，否則將與
    刑事訴訟法第260條之再行起訴規定混淆不清。且法院裁定
    交付審判，即如同檢察官提起公訴使案件進入審判程序，是
    法院裁定交付審判之前提，必須偵查卷內所存證據已符合刑
    事訴訟法第251條第1項規定「足認被告有犯罪嫌疑」檢察官
    應提起公訴之情形（臺灣高等法院暨所屬法院95年法律座談
    會研討結果參照）。又法院於審查交付審判之聲請有無理由
    時，除認為不起訴處分書所載理由違背經驗法則、論理法則
    或其他證據法則，否則，不宜率予裁定交付審判（法院辦理
    刑事訴訟案件應行注意事項第134項參照）。是法院於審查
    交付審判之聲請有無理由時，除認為不起訴處分書所載理由
    違背經驗法則、論理法則或其他證據法則，或聲請人所指摘
    不利被告之事證，未經檢察機關詳為調查或斟酌者外，不宜
    率予裁定交付審判。所謂聲請人所指摘不利被告之事證，未
    經檢察機關詳為調查，係指聲請人所提出請求調查之證據，
    檢察官未予調查，且若經調查，即足以動搖原偵查檢察官事
    實之認定及處分之決定，倘調查結果，尚不足以動搖原事實
    之認定及處分之決定者，仍不能率予交付審判。縱或法院對
    於檢察官所認定之基礎事實有不同判斷，但如案件仍須另行
    蒐證偵查始能判斷應否交付審判者，因交付審判審查制度並
    無如同再議救濟制度得為發回原檢察官續行偵查之設計，故
    法院仍應依刑事訴訟法第258條之3第2項前段規定，以聲請
    無理由裁定駁回。
四、按犯罪事實應依證據認定之，無證據不得認定犯罪事實；不
    能證明被告犯罪者，應諭知無罪之判決，刑事訴訟法第154
    條第2項、第301條第1項分別定有明文。又事實之認定，應
    憑證據，如未能發現相當證據，或證據不足以證明，自不能
    以推測或擬制之方法，為裁判基礎。再認定犯罪事實，所憑
    之證據，雖不以直接證據為限，間接證據亦包括在內，然無
    論直接或間接證據，其為訴訟上之證明，須於通常一般之人
    均不致於有所懷疑，而得確信其為真實之程度者，始得據之
    為有罪之認定，倘其證明尚未達到此一程度，而有合理性懷
    疑之存在時，即無從為有罪之認定（最高法院40年台上字第
    86號、76年台上字第4986號判例參照）。
五、經查：
  ㈠被告何子淇於109年12月2日15時40分許，騎乘B車直行於台北
    橋往臺北市方向慢車車道之右側車道，聲請人騎乘A車同行
    駛於台北橋往臺北市方向慢車道之右側車道，被告何子淇因
    見右前方腳踏車向左偏行而煞車，嗣與聲請人騎乘A車發生
    碰撞，聲請人因人車倒地而受有臉部擦傷、右側臉部挫傷、
    上唇內側擦傷、左手擦傷、左足擦傷、左側遠端橈骨骨折、
    右側小腿擦挫傷、右膝擦挫傷併血腫、右肘擦傷、右膝內側
    半月板破裂、右膝前十字部分破裂等傷害，適被告陳為元騎
    乘C車沿同路段駛至，見狀閃避不及而與已倒地之A車發生碰
    撞等情，為被告何子淇、陳為元於警詢及偵查中所供認不諱
    ，復據證人即聲請人於警詢及偵查中證述綦詳，且有道路交
    通事故現場圖暨調查報告表㈠㈡、馬偕紀念醫院診斷證明書各
    1 紙及現場照片24張在卷可稽，是上開事實首堪認定為真實
    。
  ㈡被告何子淇部分：
  ⒈按行車變換車道時，應先顯示欲變換車道方向之燈光或手勢
    ；機車行駛之車道，應依標誌或標線之規定行駛；無標誌或
    標線者，變換車道時，應讓直行車先行，並注意安全距離；
    汽車駕駛人，變換車道時，應先顯示欲變換車道方向之燈光
    ，並應顯示至完成轉彎或變換車道之行為，道路交通安全規
    則第91條第1項第6款、第99條第1項第3款、第109條第2項第
    2款後段分定明文。聲請意旨固認被告何子淇騎乘B車變換車
    道未先顯示變換車道之燈光至完成變換車道，且未讓直行車
    先行，亦未注意安全距離，而違反道路交通安全規則第91條
    第1項第6款、第99條第1項第3款、第109條第2項第2款後段
    規定，應負過失傷害之責云云，然參諸聲請人於警詢及偵查
    時指訴：其騎乘A車直行於台北橋往臺北市方向慢車車道之
    右側車道，於上坡直行時，突然遭撞擊而人車倒地等語，未
    見聲請人於警詢及偵查時曾指訴被告何子淇有何變換車道不
    當之情，而被告何子淇於警詢及偵查中亦均一致供稱其見右
    前方之腳踏車向左偏行而急煞，聲請人騎乘A車自後方撞擊
    其騎乘之B車，並未供陳其於案發當時欲變換車道至左側車
    道，是以，被告何子淇於案發時騎乘B車是否係於變換車道
    之過程中與聲請人騎乘A車發生碰撞，顯非無疑，況觀諸卷
    附現場照片，可見被告何子淇騎乘B車與聲請人騎乘A車發生
    碰撞後之倒地位置係位於台北橋往臺北市方向慢車車道之右
    側車道靠近路緣處，而非位於中間車道線或左側車道，自難
    認被告何子淇於案發當時係欲變換車道至左側車道，而與聲
    請人騎乘A車發生碰撞，準此，聲請意旨指稱被告何子淇變
    換車道不當致發生本件事故，尚乏積極證據可資佐證，洵不
    可採。
  ⒉次按汽車在同一車道行駛時，除擬超越前車外，後車與前車
    之間應保持隨時可以煞停之距離，不得任意以迫近或其他方
    式，迫使前車讓道，道路交通安全規則第94條第1項亦有明
    文。聲請意旨另認被告何子淇騎乘B車疏未與前車即聲請人
    騎乘A車保持隨時可以煞停之距離，違反道路交通安全規則
    第94條第1項之規定，應負過失傷害之責云云，然被告何子
    淇迭於警詢及偵查中供稱其騎乘B車行駛於聲請人騎乘A車之
    前方，其為閃避騎乘於其右前方之腳踏車而煞車，A車嗣從
    後方追撞B車等語明確，又觀之卷附現場照片，可見被告何
    子淇騎乘B車後方車牌處有明顯碰撞凹陷痕跡，苟如聲請人
    所述，聲請人騎乘A車為前車，被告何子淇騎乘B車未與A車
    保持隨時可以煞停之距離，兩車因而發生碰撞，衡情B車後
    方車牌理應不會留有受碰撞而凹陷之痕跡，是以，聲請意旨
    主張A車為前車，顯有可疑。又聲請意旨雖指稱由B車右方先
    與右方腳踏車發生碰撞，B車左手把再與A車右把手發生碰撞
    ，A車因而向右摔倒之結果，可見本件車禍事故係因A車右把
    手遭B車左把手從後向前撞擊所致云云，惟如依聲請人所述
    ，聲請人騎乘A車於前，被告何子淇騎乘B車為閃避右前方腳
    踏車，致B車左把手與聲請人騎乘A車右把手發生碰撞，依一
    般物理法則，聲請人騎乘A車受到來自右側方向之作用力，
    理應會向左傾倒，而非向右側倒地，反之，被告何子淇騎乘
    B車為閃避右前方腳踏車而緊急煞車，A車行駛於B車後方，
    自後方撞擊B車，A車確可能因重心不穩向右傾斜而肇致A車
    向右倒地之結果，是以，聲請意旨徒憑A車向右倒地乙情，
    遽推論A車為前車，要屬無據。準此，聲請意旨主張被告何
    子淇騎乘B車為後車，被告何子淇騎乘B車未與前車即聲請人
    騎乘A車保持隨時可以煞停之距離，而與A車發生碰撞，致聲
    請人受有前開傷勢，應負過失傷害之責，即無可採。
  ⒊另按汽車除遇突發狀況必須減速外，不得任意驟然減速、煞
    車或於車道中暫停。前車如須減速暫停，駕駛人應預先顯示
    燈光或手勢告知後車，後車駕駛人應隨時注意前車之行動，
    道路交通安全規則第94條第2項亦有明文。聲請意旨復認被
    告何子淇騎乘B車未預先顯示燈光或手勢告知後車即驟然減
    速，違反道路交通安全規則第94條第2項之規定，應負過失
    傷害之責云云，惟依被告何子淇於警詢及偵查中之供述，被
    告何子淇係因見騎乘於B車右前方之腳踏車向左偏離車道而
    緊急煞車，可見被告何子淇乃係遇有突發狀況而減速，自無
    何違反道路交通安全規則第94條第2項規定之餘地，聲請意
    旨此部分所指，亦非可採。
  ㈢被告陳為元部分：
    聲請意旨另主張被告陳為元疏未與前車保持隨時可以煞停之
    距離，違反道路交通安全規則第94條第1項規定，應負過失
    傷害之責云云，然參以被告陳為元於警詢時及具狀陳述之內
    容：其騎乘C車行駛於右側車道，見前方A車、B車發生碰撞
    ，立即煞車，其試著閃開，然車道狹窄無處可閃而與A車發
    生碰撞，可見被告陳為元騎乘C車與A車發生碰撞前，A車已
    與B車發生碰撞而倒地，又稽之聲請人於警詢及偵查中指訴
    ：其於上坡直行中，突然遭撞倒，其不知遭何人由何方位撞
    擊，即被送醫等語，由聲請人不知與何人發生碰撞即倒地送
    醫乙節觀之，足認聲請人騎乘A車與B車發生碰撞而倒地時，
    力道非輕，自無法排除聲請人所受上開傷勢皆係因與B車發
    生碰撞所致，聲請人所受前開傷勢與被告陳為元之駕駛行為
    間有無因果關係，非無疑義，至新北市政府警察局道路交通
    事故初步分析研判表固記載被告陳為元疑後車與前車之間未
    保持隨時可以煞停之距離，然縱此節屬實，亦不足以證明聲
    請人所受上開傷勢與被告陳為元之駕駛行為具有因果關係，
    自難據此令被告陳為元負過失傷害之責。執此，聲請意旨此
    部分之主張，亦無足取。
  ㈣基上，依卷存偵查中曾顯現之證據，尚無從認定被告2人涉有
    聲請人所指過失傷害之犯行，應認被告2人犯罪嫌疑尚有未
    足。
六、綜上所述，本件聲請意旨所陳各節，均不足以動搖原偵查檢
    察官所為事實之認定及處分之決定。從而，原檢察官依偵查
    所得結果，認被告罪嫌不足而為不起訴處分，臺灣高等檢察
    署以聲請人之再議為無理由駁回其再議之聲請，均無違誤。
    聲請人猶執前詞，指摘原不起訴處分及駁回再議聲請之理由
    不當，聲請交付審判，為無理由，應予駁回。
據上論斷，應依刑事訴訟法第258條之3第2項前段，裁定如主文
。
中　　華　　民　　國　　111 　年　　9 　　月　　14　　日
                  刑事第十八庭  審判長法  官  詹蕙嘉

                                      法  官　鄭琬薇

                                      法  官  施函妤
上列正本證明與原本無異。
本裁定不得抗告。
　　　　　　　　　　　　　　　　　　　書記官  謝昀真
中　　華　　民　　國　　111 　年　　9 　　月　　16　　日














































被告何子淇騎乘B車固先與右方腳踏車發生碰撞，然依被告何子
淇於警詢及偵查中之供述，被告何子淇騎乘B車與腳踏車發生碰
撞，被告何子淇隨即採取煞車之迴避措施，而卷內亦無積極事證
足證被告何子淇騎乘B車與右方腳踏車發生碰撞後，B車車身即向
左傾斜，自不得徒憑A車向右倒地乙情，遽推論A車為前車
經本院調取本件偵查卷證詳予核閱後，認依本件偵查中曾顯現之
證據，聲請人所指摘被告涉犯過失傷害罪嫌之不利事證，業據檢
察機關詳為調查或斟酌，而原不起訴處分及原駁回再議聲請處分
採證認事，並無何違法或不當之處，且所載理由，亦無何違背經
驗法則、論理法則或其他證據法則之情形。並補充如下
【至聲請意旨雖主張依被告陳為元之陳述，可證聲請人騎乘A車
右把手與被告何子淇騎乘B車之左把手碰撞後倒地，且自A車向右
倒地之結果，足徵A車為前車云云，然參以被告陳為元自陳其騎
乘C車行駛於台北橋往臺北市方向之慢車道，甫上橋未久即見平
行前進之A車、B車發生碰撞，顯與聲請人及被告何子淇陳述A車
、B車係前後車輛乙情不符，則被告陳為元所述A車右把車與B車
左把手發生碰撞，是否為兩車第一次碰撞位置，非無疑義，況稽
之卷附車損照片，亦未見A車與B車之把手有何明顯之碰撞痕跡，
自難以認定本案發生經過為聲請人騎乘A車右把手與被告何子淇
騎乘B車之左把手碰撞後倒地，亦不得據此推論】